臺灣南投地方法院刑事判決
110年度審金訴字第18號
公  訴  人  臺灣南投地方檢察署檢察官 
被      告  古淯湞


上列被告因洗錢防制法案件，經檢察官提起公訴（110年度偵字
第182號），本院判決如下：
    主    文
古淯湞幫助犯詐欺取財罪，處拘役伍拾玖日，如易科罰金，以新
臺幣壹仟元折算壹日。
    犯罪事實
一、古淯湞可預見將金融機構帳戶交由他人使用，可能幫助詐欺
    人員以詐欺社會大眾轉帳或匯款至該帳戶，竟仍基於即使發
    生亦不違反本意之幫助詐欺犯意，於民國109年7月17日下午
    ，先前往玉山商業銀行，申請補發其帳號為000-0000000000
    000號帳戶（起訴書誤載為000-000000000000號，經檢察官
    當庭更正；下稱本案帳戶）之存摺及金融卡，隨後即前往南
    投縣○○鎮○○路000號1樓（起訴書誤載為885巷1號）統一超商
    福元門市，將本案帳戶之存摺及金融卡，寄交予真實姓名年
    籍不詳之人（金融卡密碼於寄交前已依指示變更）。嗣真實
    姓名年籍不詳之詐欺人員遂意圖為自己不法之所有，基於詐
    欺取財之犯意，分別於附表所示之時間，以附表所示之方式
    詐騙李淑芸、呂敬權，致李淑芸、呂敬權陷於錯誤，而分別
    於附表所示時間、地點，匯款如附表所示之金額至本案帳戶
    ，並遭詐欺人員持本案帳戶之金融卡提領一空。嗣因李淑芸
    、呂敬權發覺受騙而報警處理，始查悉上情。
二、案經李淑芸、呂敬權訴由臺中市政府警察局大甲分局移請臺
    北市政府警察局北投分局報告臺灣士林地方檢察署陳請臺灣
    高等檢察署檢察長核轉臺灣南投地方檢察署檢察官偵查起訴
    。
    理    由
一、程序部分
　　本判決所引用被告古淯湞以外之人於審判外之陳述，檢察官
    、被告於本院審理時對於該等證據能力均不爭執，且至本院
    言詞辯論終結前並未聲明異議，本院審酌上開證據資料作成
    時之情況，尚無違法不當及證明力明顯過低之瑕疵，而認為
    以之作為證據應屬適當，爰依刑事訴訟法第159條之5第2項
    規定，認均有證據能力。至於認定本案犯罪事實之非供述證
    據，並無證據證明係公務員違背法定程序取得，是依刑事訴
    訟法第158條之4之反面解釋，自有證據能力。
二、實體部分
　　訊據被告固坦承有於上開時地將本案帳戶之存摺及金融卡寄
    交予真實姓名年籍不詳之人，並於寄交前依指示變更金融卡
    密碼之事實，惟矢口否認有何幫助詐欺取財之犯行，辯稱：
    伊在找工作，對方說他們的工作是出租帳戶給合法的會員使
    用，伊寄出去的時候不知道會變成人頭帳戶，對方跟伊說是
    陽信銀行的股票資金流動，所以需要伊的帳戶，給他們合法
    的會員使用做資金流動，還給伊看證書，是伊把帳戶寄出去
    ，才會讓別人受損，伊認為伊的行為不對，但沒有罪，伊也
    是被騙云云（見臺灣南投地方檢察署110年度偵字第182號卷
    【下稱偵一卷】第13-17頁、本院卷第122-123、160頁），
    惟查：
　㈠被告於109年7月17日下午，先前往玉山商業銀行，申請補發
    其本案帳戶之存摺及金融卡，隨後即前往南投縣○○鎮○○路00
    0號1樓統一超商福元門市，將本案帳戶之存摺及金融卡，寄
    交予真實姓名年籍不詳之人（金融卡密碼於寄交前已依指示
    變更）。嗣真實姓名年籍不詳之詐欺人員遂意圖為自己不法
    之所有，基於詐欺取財之犯意，分別於附表所示之時間，以
    附表所示之方式詐騙告訴人李淑芸、呂敬權，致告訴人李淑
    芸、呂敬權陷於錯誤，而分別於附表所示時間、地點，匯款
    如附表所示之金額至本案帳戶，並遭詐欺人員持本案帳戶之
    金融卡提領一空等情，業據被告於警詢、偵訊及本院審理時
    供述在卷，並經證人即告訴人李淑芸、呂敬權於警詢、偵訊
    時證述明確（見臺灣士林地方檢察署109年度偵字第16790號
    卷【下稱偵二卷】19-20、29-30頁、臺灣士林地方檢察署10
    9年度偵字第19000號卷第19-21頁），且有玉山銀行個金集
    中部109年8月27日玉山個(集中)字第1090101335號函暨函附
    本案帳戶之顧客基本資料查詢與交易明細、臺中市政府警察
    局大甲分局海墘派出所受理詐騙帳戶通報警示簡便格式表、
    金融機構聯防機制通報單、告訴人呂敬權匯款明細、來電顯
    示號碼截圖、臺中市政府警察局大甲分局海墘派出所受理各
    類案件紀錄表、臺中市政府警察局大甲分局海墘派出所受理
    刑事案件報案三聯單、帳戶個資檢視、內政部警政署反詐騙
    諮詢專線紀錄表、臺中市政府警察局大甲分局西岐派出所受
    理詐騙帳戶通報警示簡便格式表、金融機構聯防機制通報單
    、告訴人李淑芸匯款明細(網路轉帳)、臺中市政府警察局大
    甲分局西岐派出所受理各類案件紀錄表、臺中市政府警察局
    大甲分局西岐派出所受理刑事案件報案三聯單、被告提出之
    臉書廣告與LINE對話紀錄截圖、交貨便收據、被告提出之陽
    信證劵租賃賬戶商工執照、本案帳戶存摺翻拍照片、通話紀
    錄截圖、內政部警政署反詐騙諮詢專線紀錄表、玉山銀行個
    金集中部110年3月19日玉山個(集中)字第1100020307號函暨
    函附本案帳戶之掛失資料與交易紀錄在卷可考（見偵二卷第
    13-15、21-27、31-37頁、偵一卷第19-29、32、34-39頁）
    ，是此部分事實，首堪認定。
　㈡被告主觀上具有幫助詐欺取財之不確定故意：
　　⒈按刑法之故意犯，可分為直接故意與不確定故意，所謂不
      確定故意即指行為人對於構成犯罪之事實，預見其發生而
      其發生並不違反其本意，刑法第13條第2項定有明文。是
      被告若對於他人可能以其所交付之帳戶，進行詐欺取財之
      犯罪行為，已預見其發生而其發生並不違反其本意，則其
      自仍應負相關之罪責。而金融機構帳戶之存摺、金融卡及
      密碼等事關個人財產權益之保障，專有性甚高，除非本人
      或與本人具親密關係者，難認有何理由可自由流通使用該
      等帳戶資料，是一般人均有妥為保管及防止他人任意使用
      之認識；縱逢特殊情況而偶有需交付他人使用之情形，亦
      必深入瞭解其用途、合理性及對方身分背景，及是否與之
      有特殊情誼及關係者，始予例外提供。再者，臺灣社會對
      於不肖人士及犯罪人員常利用人頭帳戶作為詐騙錢財等犯
      罪工具，藉此逃避檢警查緝之情事，近年來新聞媒體多所
      報導，政府亦大力宣導督促民眾注意，主管機關甚至限制
      金融卡轉帳之金額及次數，用以防制金融詐騙事件之層出
      不窮；因此，若交付金融帳戶之存摺、金融卡及密碼等予
      非親非故之他人，且未闡明確切之用途，則該他人將有可
      能不法使用該等帳戶資料，以避免身分曝光，而近來利用
      人頭帳戶詐欺取財之犯罪類型層出不窮，該等犯罪多數均
      係利用人頭帳戶作為資金出入，又一再經媒體廣為報導，
      此情幾乎已成為整體臺灣社會人盡皆知之犯罪手法。而查
      被告既生活於臺灣社會，且於案發時為成年人，並具有高
      中肄業之學歷，業據其於本院審理時供承在卷（見本院卷
      第159頁），堪認其為有相當智識程度及基本生活經驗之
      人，是其對於上述現今社會之情況，即難推諉為不知，從
      而，被告竟猶任意交付可供存取帳戶款項之本案帳戶存摺
      、金融卡予真實姓名年籍不詳之人，並依指示變更金融卡
      密碼，可見被告交付本案帳戶之金融卡等資料時，即有供
      他人任意使用本案帳戶存提款項，而不以為意之意思甚明
      。
　　⒉至被告雖以前詞辯稱，然被告於偵查中亦供稱：「（問：
      何謂發現被騙？）我覺得越來越不對勁。（問：何謂越來
      越不對勁？）因為我有問別人，帳戶可以別人用。（問：
      帳戶可不可以給別人用，這何需問？）我當下不知道。（
      問：對方說可以出租帳戶，而後你怎麼處理？）我那時很
      缺錢……（問：這樣可以拿到多少錢？）1天1200元，10天
      可以拿到12000。……（問：怎樣發現是騙人的？）當下我
      問我身邊的朋友，我寄出去後才問別人，如果把帳戶寄給
      別人會怎樣，別人說會變人頭帳戶。……（問：為何會突然
      問這事？）寄出後，我自己心裡覺得怪怪的。（問：怎麼
      會覺得怪？）想說怎麼會有這種工作，我也上網去查『出
      租帳戶』，很多人都在網路上PO說是騙人的。……（問：在
      你確認是不是騙人之前，你有問對方嗎？）有，我有問他
      是不是騙人的，他傳陽信證券的公文給我看，我才相信他
      。（問：既然你說相信他，為何又說你會上網查詢？）當
      下覺得越來越不對勁，怎麼會有這種工作，我就上網查詢
      。」等語（見偵一卷第14-16頁），可知被告於寄出本案
      帳戶之金融卡等資料時，顯應已可預見他人徵求帳戶之用
      意目的不正，且被告僅需透過網路查詢等多方便捷方式，
      即可求證或積極確認對方說詞之正確性，惟被告卻捨此未
      為，顯見被告應係在縱使認對方說法依照常情有所疑義，
      然其仍在高額薪資誘使下，積極寄出本案帳戶給對方使用
      ，使對方處於可以隨意使用本案帳戶之地位與狀態，任由
      自己輕易失去對本案帳戶控管支配能力。況在本案交付帳
      戶之情形，被告為帳戶使用及擁有者，寄出前其具主導權
      可以發覺可疑之處並詳加細想，以決定是否要交出帳戶，
      被告並沒有任何需擔心受到損害的急迫性，亦非居於被動
      受指示地位。然而，其僅在意可以獲得利益，隨即交付帳
      戶，實與一般受騙者之心態、情形有所不同。從而，被告
      在顯可有所懷疑之情況下，為求快速換取高薪，仍無視可
      疑之處而交付帳戶，此已足認其所提供之本案帳戶資料縱
      遭不法利用仍不違背其本意，堪認被告有幫助詐欺取財之
      不確定故意。
　㈢綜上所述，本案事證已臻明確，被告所辯，顯係臨訟卸責之
    詞，不足採憑，其上開犯行洵堪認定，應依法論科。　　
三、論罪科刑
  ㈠按刑法上之幫助犯，係對於犯罪與正犯有共同之認識，而以
    幫助之意思，對於正犯資以助力，而未參與實施犯罪之行為
    者而言。查被告將本案帳戶存摺、金融卡提供予他人使用，
    並依指示變更金融卡密碼，容任他人得基於詐欺取財之犯意
    ，向告訴人李淑芸、呂敬權施以詐術，致其等陷於錯誤，而
    分別匯款至被告本案帳戶內，被告雖未參與詐欺取財之行為
    ，然顯係以幫助之意思，參與詐欺取財構成要件以外之行為
    ，為幫助犯。是核被告所為，係犯刑法第30條第1項、第339
    條第1項之幫助詐欺取財罪，並依刑法第30條第2項規定，按
    正犯之刑減輕之。又被告僅提供本案帳戶之金融卡等資料予
    他人使用，並無證據足證被告對本案詐欺人員之人數是否為
    3人以上有所認識或預見，堪認被告基於幫助故意所認知之
    範圍，應僅及於普通詐欺取財犯行，併予敘明。另被告以一
    交付本案帳戶金融卡等資料之行為，致告訴人李淑芸、呂敬
    權於受騙後分別匯款至被告本案帳戶，為想像競合犯，應依
    刑法第55條規定，論以一幫助詐欺取財罪。　
　㈡爰以行為人之責任為基礎，審酌被告可預見其本案帳戶之金
    融卡等帳戶資料可能為詐欺人員取得，並用之以遂行犯罪，
    仍提供本案帳戶之金融卡等資料予他人使用，因而使詐騙人
    員得遂行詐欺目的，致執法人員難以追查詐欺人員身分，危
    害社會秩序程度非輕，實可非議，復參酌被告犯後雖否認犯
    行，然業已與告訴人李淑芸達成調解，有本院調解成立筆錄
    在卷可考（見本院卷第129-130頁），暨考量被告本案提供
    之帳戶資料數量、告訴人2人所受之損害數額及被告於審理
    中自陳高中肄業、沒有家屬要扶養、沒有不動產等一切情狀
    ，量處如主文所示之刑，並諭知易科罰金之折算標準。
　㈢又本案帳戶之存摺、金融卡雖屬被告所有並供本案犯罪所用
    之物，惟已由被告交寄予不詳之人收受，且本案帳戶業經通
    報為警示帳戶，本案帳戶之相關資料應已無法再供犯罪使用
    ，欠缺刑法上沒收之重要性，爰依刑法第38條之2第2項不予
    宣告沒收；另被告雖交付本案帳戶資料，而為不法詐欺人員
    供財產犯罪使用，惟被告於偵訊時自陳沒有取得報酬等語（
    見偵一卷第15頁），且卷內亦無證據足證被告本案幫助行為
    有獲得任何報酬或利益，故應認被告就本案無犯罪所得，自
    無沒收犯罪所得可言，附此敘明。
四、不另為無罪諭知部分
  ㈠公訴意旨另認被告提供本案帳戶存摺、金融卡予真實姓名年
    籍不詳之人使用，並依指示更改本案帳戶金融卡密碼，而使
    詐欺人員遂行詐欺取財之犯行，亦同時構成刑法第30條第1
    項、洗錢防制法第14條第1項之幫助洗錢罪嫌等語。
  ㈡按行為人提供金融帳戶提款卡及密碼予不認識之人，非屬洗
    錢防制法第2條所稱之洗錢行為，不成立同法第14條第1項一
    般洗錢罪之正犯；如行為人主觀上認識該帳戶可能作為收受
    及提領特定犯罪所得使用，他人提領後即產生遮斷資金流動
    軌跡以逃避國家追訴、處罰之效果，仍基於幫助之犯意而提
    供，應論以幫助犯同法第14條第1項之一般洗錢罪，最高法
    院刑事大法庭108年度台上大字第3101號裁定意旨可資參照
    。是僅提供金融帳戶資料予不認識者之行為人，尚不成立一
    般洗錢罪，惟是否成立一般洗錢罪之幫助犯，則仍應以其主
    觀上有無認識為斷。又按近年來詐欺事件恆傳，政府相關機
    關為防止民眾遭到詐欺人員矇騙致生損害，透過各種宣傳途
    徑，經常灌輸民眾當前詐欺人員慣用之詐欺手法，庶免民眾
    受害上當。其中借用他人之金融帳戶，作為詐欺人員向被害
    人取得錢財之工具，一般智慮健全者大都能理解知曉，並提
    高防範不任意將其個人金融帳戶借予他人使用，避免遭到詐
    欺人員利用其金融帳戶資料為詐欺取財之工具，此部分之幫
    助行為，係在於詐欺人員利用其金融帳戶取信被害人，認為
    係與願意提供真實帳戶之所有人進行匯款，而與詐欺行為之
    助成具有直接關聯性。然而，「洗錢」為專業用語，涉及複
    雜之金融及法律概念，一般市井民眾通常無法充分明白理解
    知曉「洗錢」之概念及其範疇，況且行為人提供詐欺人員金
    融帳戶後，是否助成洗錢行為之遂行，尚視其後詐欺人員款
    項提領方式而有不同，除非有行為人於提供金融帳戶時，已
    對於詐欺人員以現金提領後，將以層層轉交方式造成金流斷
    點等節有高度認識，始可認其所為與一般洗錢罪具有直接關
    聯性之幫助行為。從而，一般民眾提供金融帳戶資料（存摺
    、金融卡、密碼）予不熟識之人，其主觀上或有詐欺人員可
    能會利用其提供之金融帳戶資料，作為向他人詐欺取財工具
    之直接故意或不確定故意，但若謂不問情節均認提供金融帳
    戶之行為人，主觀上均已認識該帳戶可能作為對方收受、提
    領特定犯罪所得使用，對方提領後會產生遮斷金流以逃避國
    家追訴、處罰之效果者，則不無將幫助詐欺行為與幫助洗錢
    行為之主觀犯意等視之，而與前揭最高法院刑事大法庭108
    年度台上大字第3101號裁定意旨有違。
  ㈢經查，如前述，被告固有提供本案帳戶之存摺、金融卡予詐
    欺人員使用，並依指示變更本案帳戶金融卡密碼，而幫助詐
    欺人員對告訴人李淑芸、呂敬權施以詐術，而使渠等將受騙
    款項分別匯入本案帳戶，並遭提領一空等情，然卷內並無證
    據足證被告除提供本案帳戶資料外，尚有何參與後續之提款
    行為，揆諸前開說明，被告所為即與洗錢防制法規範之洗錢
    行為要件有間，無從成立一般洗錢罪之正犯。又卷內亦無證
    據足證被告有何於其提供本案帳戶資料時，係於主觀上有所
    預見後，猶提供該等帳戶資料進而參與或幫助詐欺人員將詐
    得之犯罪所得予以掩飾、隱匿，進而營造合法來源之外觀，
    或使其來源無法追溯之行為。從而，既已無法證明被告主觀
    上有何洗錢或幫助洗錢之犯意，則自無從逕以被告提供本案
    帳戶資料予他人之行為，即遽論被告有何幫助洗錢之犯行。
    而此部分本應為被告無罪之諭知，惟與前開經認定為有罪之
    犯行部分，核屬想像競合裁判上之一罪關係，爰不另為無罪
    之諭知。
據上論斷，依刑事訴訟法第299條第1項前段，判決如主文。
本案經檢察官李芳瑜提起公訴，檢察官吳宣憲到庭執行職務。　
中　　華　　民　　國　　110 　年　　12　　月　　1 　　日
            刑事第四庭  審判長法  官    黃益茂
                              法  官    林昱志
                              法  官    蔡霈蓁
以上正本與原本無異。
如不服本判決應於收受送達後20日內向本院提出上訴書狀，並應
敘述具體理由；其未敘述上訴理由者，應於上訴期間屆滿後20日
內向本院補提理由書（均須按他造當事人之人數附繕本）「切勿
逕送上級法院」。
告訴人或被害人如對於本判決不服者，應具備理由請求檢察官上
訴，其上訴期間之計算係以檢察官收受判決正本之日期為準。
　　　　　　　　　　　　　　　書記官　  郭勝華
中　　華　　民　　國　　110 　年　　12　　月　　1 　　日
附錄本案論罪科刑法條全文： 
中華民國刑法第30條
幫助他人實行犯罪行為者，為幫助犯。雖他人不知幫助之情者，
亦同。
幫助犯之處罰，得按正犯之刑減輕之。
中華民國刑法第339條
意圖為自己或第三人不法之所有，以詐術使人將本人或第三人之
物交付者，處5 年以下有期徒刑、拘役或科或併科50萬元以下罰
金。
以前項方法得財產上不法之利益或使第三人得之者，亦同。
前二項之未遂犯罰之。


附表：
編 號 詐欺時間及方式 告訴人 匯款時間 匯款地點   匯入金額 （新臺幣） 1 佯為網路賣家，於109年7月22日晚間，去電李淑芸，向李淑芸訛稱其之前訂購之商品誤設分期約定轉帳，應解除分期付款設定云云，指示李淑芸操作網路銀行。 李淑芸 109年7月22日22時19分許 臺中市○○區○○路000號   2萬9989元 2 佯為網路賣家，於109年7月22日晚間，去電呂敬權，向呂敬權訛稱其之前訂購之商品下單錯誤，將遭扣款12次云云，指示呂敬權操作網路銀行。 呂敬權 109年7月22日22時36分許 臺中市○○區○○○路000號  4萬1998元    109年7月22日22時50分許   6006元